臺灣臺北地方法院刑事宣示判決筆錄　　　 96年度訴字第866號
公　訴　人　臺灣臺北地方法院檢察署檢察官
被　　　告　乙○○
選任辯護人　張訓嘉律師
　　　　　　林世昌律師
上列被告因違反稅捐稽徵法等案件，於中華民國九十六年十月一
日下午四時許，在本院第二法庭宣示判決，出席職員如下：
　　審判長法　官　陳興邦
　　　　　法　官　蘇嘉豐
　　　　　法　官　劉素如
　　　　　書記官　陳育君
　　　　　通　譯　曾錦玲
法官起立朗讀判決主文、犯罪事實要旨、處罰條文，及告以上訴
限制、期間並提出上訴狀之法院，且諭知記載其內容：
一、主  文：
    乙○○共同商業負責人，以明知為不實之事項，而填製會計
    憑證，處有期徒刑伍月，如易科罰金，以銀元參佰元即新臺
    幣玖佰元折算壹日，減為有期徒刑貳月又拾伍日，如易科罰
    金，以銀元參佰元即新臺幣玖佰元折算壹日；又公司負責人
    為納稅義務人，以不正當方法逃漏稅捐，處有期徒刑陸月，
    如易科罰金，以銀元參佰元即新臺幣玖佰元折算壹日，減為
    有期徒刑參月，如易科罰金，以銀元參佰元即新臺幣玖佰元
    折算壹日。應執行有期徒刑伍月，如易科罰金，以銀元參佰
    元即新臺幣玖佰元折算壹日。
二、犯罪事實要旨：
    乙○○係柏琪企業股份有限公司（設臺北市中正區○○○路
    ○段七六號九樓之一，下簡稱柏琪公司）、柏迪企業股份有
    限公司（址同柏琪公司，下簡稱柏迪公司）、亞農貿易股份
    有限公司（址同柏琪公司，下簡稱亞農公司）之負責人，亦
    為公司法第八條所稱之公司負責人，並屬商業會計法第四條
    所規定之商業負責人，竟與柏迪公司之總經理簡博約（已於
    九十一年五月二十五日死亡）、乙○○之妻舅黃聰明（已於
    九十一年八月三十一日死亡）共同基於以明知為不實之事項
    填載會計憑證並記入帳冊致使財務報表發生不實之結果、使
    公務員登載不實之概括犯意聯絡，及以不正當方法逃漏柏琪
    公司八十九年度營利事業所得稅、營業稅之犯意，由三人決
    議後，先於民國八十九年六月十日間，推由簡博約製作虛假
    之買賣契約，佯將柏琪公司所有位於臺北市信義區○○○路
    五四七、五四九號一樓及地下三樓房地（下稱系爭房地），
    以新臺幣（下同）七千萬元之價格出售予黃聰明，再持相關
    文件向地政機關辦理系爭房地所有權移轉登記，使得地政機
    關人員將該不實之所有權移轉登記事項記載在其所職掌之土
    地、建物登記資料公文書上。嗣於八十九年六月十五日，再
    由簡博約製作虛假之買賣契約，由黃聰明將上開虛偽購得之
    系爭房地，以二億八千萬元之價格出售予柏迪公司，而柏迪
    公司於八十九年六月十六日至同月二十八日間，陸續將二億
    八千萬元匯入黃聰明之帳戶後，黃聰明再將所得款項，於附
    表所示時間，分別轉匯至柏琪公司、亞農公司及乙○○之個
    人帳戶內（各次匯款金額詳如附表所示），而黃聰明個人事
    實上未獲收益，而由柏琪公司獲得出售系爭房地實質利益。
    簡博約並再持相關文件，向地政機關人員辦理所有權移轉登
    記，使得承辦人員在所職掌之土地、建物登記資料公文書上
    ，記載系爭房地由黃聰明移轉至柏迪公司之不實事項。簡博
    約並指示不知情之會計人員甲○○，根據上開不實買賣交易
    ，陸續製作柏迪公司、柏琪公司之轉帳傳票並記入帳冊，且
    陸續製作柏迪公司、柏琪公司之損益表、資產負債表等財務
    報表，而使之發生不實之結果。乙○○即以上開方式，隱匿
    柏琪公司與柏迪公司就系爭房地實際買賣交易之事實，並藉
    此不正方式虛偽申報柏琪公司因出售前揭資產而受有四百零
    八萬九千三百十七元之損失，而逃漏柏琪公司八十九年度營
    利事業所得稅九百八十八萬五千八百九十六元及營業稅一百
    九十七萬七千一百七十九元，足以生損害於稅捐稽徵機關課
    稅之公平性及正確性。嗣黃聰明於九十一年八月三十一日死
    亡後，財政部臺灣省北區國稅局發現黃聰明之繼承人未申報
    出售系爭房地價款之遺產稅，發函請柏迪公司說明，而乙○
    ○於九十二年九月五日以柏迪公司及柏琪公司代表人身份出
    具說明書表示黃聰明於系爭不動產買賣中並無實質收入等情
    ，經財政部臺北市國稅局查證其資金流向，始悉上情。
三、處罰條文：
    修正前商業會計法第七十一條第一款、第五款，稅捐稽徵法
    第四十七條第一款、第四十一條，刑法第十一條前段、第二
    條第一項前段、第二十八條、第三十一條第一項、第二百十
    四條、修正前刑法第五十五條、第四十一條第一項前段、第
    五十一條第五款，刑法施行法第一條之一第一項、第二項前
    段，修正前罰金罰鍰提高標準條例第二條，現行法規所定貨
    幣單位折算新臺幣條例第二條，中華民國九十六年罪犯減刑
    條例第二條第一項第三款、第七條、第九條。
四、協商判決除有刑事訴訟法第四百五十四條之四第一項第一款
    於本訊問程序終結前，被告撤銷協商合意或檢察官撤回協商
    聲請者；第二款被告協商之意思非出於自由意志者；第四款
    被告所犯之罪非第四百五十五條之二第一項所定得以協商判
    決者；第六款被告有其他較重之裁判上一罪之犯罪事實者；
    第七款法院認應諭知免刑或免訴、不受理者情形之一，及違
    反同條第二項「法院應於協商合意範圍內為判決；法院為協
    商判決所科之刑，以宣告緩刑或二年以下有期徒刑、拘役或
    罰金為限」之規定者外，不得上訴。
五、本件如得上訴，而如不服本件判決，得自收受判決送達之日
    起十日內，向本院提出上訴書狀，上訴於第二審法院。
中　　華　　民　　國　　96　　年　　10　　月　　1 　　日
                    臺灣臺北地方法院刑事第一庭
　　　　　　　　　　　 　　　書記官　陳育君
                       審判長法　官　陳興邦
上正本證明與原本無異。
                             書記官  陳育君
中　　華　　民　　國　　96　　年　　10　　月　　1 　　日
附錄本案論罪科刑法條：
修正前商業會計法第71條
商業負責人、主辦及經辦會計人員或依法受託代他人處理會計事
務之人員有下列情事之一者，處5 年以下有期徒刑、拘役或科或
併科新臺幣15萬元以下罰金：
一、以明知為不實之事項，而填製會計憑證或記入帳冊。
二、故意使應保存之會計憑證、會計帳簿報表滅失毀損。
三、偽造或變造會計憑證、會計帳簿報表內容或毀損其頁數。
四、故意遺漏會計事項不為記錄，致使財務報表發生不實之結果
    。
五、其他利用不正當方法，致使會計事項或財務報表發生不實之
    結果。
稅捐稽徵法第47條
本法關於納稅義務人、扣繳義務人及代徵人應處徒刑之規定，於
左列之人適用之：
一  公司法規定之公司負責人。
二  民法或其他法律規定對外代表法人之董事或理事。
三  商業登記法規定之商業負責人。
四  其他非法人團體之代表人或管理人。
稅捐稽徵法第41條
納稅義務人以詐術或其他不正當方法逃漏稅捐者，處5 年以下有
期徒刑、拘役或科或併科新台幣6 萬元以下罰金。
中華民國刑法第214 條
明知為不實之事項，而使公務員登載於職務上所掌之公文書，足
以生損害於公眾或他人者，處3 年以下有期徒刑、拘役或5 百元
以下罰金。
附表：
　┌──┬────┬──────┬────┐
　│編號│　日期  │金額（元）  │存入帳戶│
　├──┼────┼──────┼────┤
　│ 一 │89.06.16│25,000,000  │柏琪公司│
　├──┼────┼──────┼────┤
　│ 二 │89.06.19│30,000,000  │柏琪公司│
　├──┼────┼──────┼────┤
　│ 三 │89.06.20│15,000,000  │柏琪公司│
　├──┼────┼──────┼────┤
　│ 四 │89.06.21│15,000,000  │柏琪公司│
　├──┼────┼──────┼────┤
　│ 五 │89.06.21│23,000,000  │柏琪公司│
　├──┼────┼──────┼────┤
　│ 六 │89.06.21│17,000,000  │亞農公司│
　├──┼────┼──────┼────┤
　│ 七 │89.06.22│10,000,000  │乙○○  │
　├──┼────┼──────┼────┤
　│ 八 │89.06.26│40,000,000  │乙○○  │
　├──┼────┼──────┼────┤
　│ 九 │89.06.26│50,000,000  │乙○○  │
　├──┼────┼──────┼────┤
　│ 十 │89.06.27│55,000,000  │乙○○  │
　├──┼────┼──────┼────┤
  │總計│        │280,000,000 │        │
　└──┴────┴──────┴────┘
